【裁判字號】    99,審訴,3547
【裁判日期】    991228
【裁判案由】    毒品危害防制條例
【裁判全文】
臺灣高雄地方法院刑事判決            99年度審訴字第3547號
公  訴  人  臺灣高雄地方法院檢察署檢察官
被      告  劉坤華
上列被告因違反毒品危害防制條例案件，經檢察官提起公訴（99
年度毒偵字第5338號），本院合議庭裁定由受命法官獨任進行簡
式審判程式，判決如下：
    主  文
劉坤華施用第一級毒品，累犯，處有期徒刑捌月。扣案殘留海洛
因之注射針筒壹支、夾鏈袋壹只、塑膠鏟子壹支，均沒收銷燬之
。
    事  實
一、劉坤華前因施用毒品案件，經本院裁定送觀察勒戒，認有繼
    續施用毒品之傾向，再裁定令入戒治處所施以強制戒治，嗣
    經裁定停止戒治、撤銷停止戒治，令入戒治處所施以強制戒
    治，而於民國92年6 月21日強制戒治執行完畢，由臺灣高雄
    地方法院檢察署檢察官檢察官以92年度戒毒偵字第605 號不
    起訴處分確定。復因施用毒品案件，經本院以97年度審訴字
    第2453號判決，判處有期徒刑7 月、3 月，應執行有期徒刑
    8 月確定，於98年5 月1 日縮刑期滿執行完畢（構成累犯）
    。詎劉坤華仍未戒絕毒癮，竟基於施用第一級毒品海洛因之
    犯意，於99年8 月14日下午某時許（起訴書誤載為99年8 月
    11日12時許），在高雄市旗山農校附近，以將第一級毒品海
    洛因置入針筒內，摻水稀釋後，注射靜脈血管之方式，施用
    第一級毒品海洛因1 次。嗣於99年8 月15日上午10時40分許
    ，在高雄市○○區○○路32號前，因形跡可疑，為警攔查，
    當場扣得劉坤華所有殘留海洛因之注射針筒1 支、夾鏈袋1
    只、塑膠鏟子1 支，並經徵得其同意採集尿液送驗，結果呈
    嗎啡、可待因陽性反應，始悉上情。
二、案經高雄市政府警察局旗山分局報告臺灣高雄地方法院檢察
    署檢察官偵查起訴。
    理  由
一、程序部分：
    本件被告劉坤華所犯為死刑、無期徒刑或最輕本刑為3 年以
    上有期徒刑以外之罪，其於準備程序中就被訴事實為有罪之
    陳述，經告知簡式審判程序之旨，並聽取公訴人及被告之意
    見後，依刑事訴訟法第273 條之1 第1 項規定，裁定由受命
    法官獨任進行簡式審判程序，合先敘明。
二、認定犯罪事實所憑之證據及理由：
    訊據被告劉坤華對於上揭施用第一級毒品犯行於本院審理時
    供承不諱，且被告於99年8 月15日所採集之尿液，經送檢驗
    之結果，確呈嗎啡、可待因陽性反應，此有台灣檢驗科技股
    份有限公司99年8 月25日KＺ000000000000號濫用藥物檢驗報
    告及高雄縣政府警察局旗山分局杉林分駐所偵辦毒品案件嫌
    疑犯尿液採證檢驗對照表（代號：273 ）各1 份附卷可稽；
    扣案注射針筒1 支、夾鏈袋1 只、塑膠鏟子1 支，經送驗結
    果亦確殘留海洛因，有高雄醫學大學附設中和紀念醫院99年
    12月7 日檢驗報告（報告編號：0000-000～0000-000）共3
    紙存卷可佐，是被告之自白核與事實相符，應堪採信。本案
    事證明確，被告上開施用第一級毒品犯行，堪以認定。
三、論罪科刑：
  (一)修正之毒品危害防制條例第20條就施用毒品者，祇於「初犯
    」及「5 年後再犯」二種情形，有其追訴條件之限制，即須
    於初犯經觀察、勒戒或強制戒治釋放後，5 年內均無施用毒
    品之行為，始能認其前所實施之觀察、勒戒或強制戒治已足
    遮斷毒癮，而得於5 年後再犯時，再予適用初犯之規定，重
    行觀察、勒戒等程式。倘5 年內已經再犯，被依法追訴處罰
    ，縱其第3 次（或第3 次以上）施用毒品之時間在初犯釋放
    5 年以後，即與「5 年後再犯」之情形有別，且因已於「5
    年內再犯」，顯見原實施觀察、勒戒或強制戒治，已無法收
    其實效，而無5 年戒斷期之存在，自無再經觀察、勒戒及強
    制戒治之必要，應得逕行追訴處罰，最高法院著有95年5 月
    9 日95年第7 次刑事庭會議決議可資參照。本件被告前因施
    用毒品案件，經本院裁定送強制戒治後，於92年6 月21日執
    行完畢釋放，復於97年間因施用毒品案件，經本院以97年度
    審訴字第2543號判決判處應執行有期徒刑8 月確定，有臺灣
    高等法院被告前案紀錄表1 份在卷可參。被告既曾於「5 年
    內再犯」，且經法院判處罪刑確定，本件被告復於99年8 月
    15日施用第一級毒品海洛因為警查獲，即非屬該條例第20條
    第3 項所定「5 年後再犯」之情形，檢察官依毒品危害防制
    條例第23條第2 項之規定，予以追訴，自屬適法。
  (二)海洛因係屬毒品危害防制條例第2 條第2 項第1 款所稱之第
    一級毒品，依法不得施用。核被告劉坤華所為，係犯毒品危
    害防制條例第10條第1 項之施用第一級毒品罪，其持有海洛
    因後，進而施用，其持有之低度行為應被其施用之高度行為
    所吸收，不另論罪。又被告有如事實欄所載徒刑之宣告及執
    行完畢情形，有臺灣高等法院被告前案紀錄表1 份在卷可稽
    ，其於前開有期徒刑執行完畢後5 年內，故意再犯本件有期
    徒刑以上之罪，應依刑法第47條第1 項之規定論以累犯，並
    加重其刑。爰審酌被告前已因施用毒品案件經觀察勒戒，猶
    未徹底戒除毒癮，本不宜寬貸，惟念其犯後坦承犯行，併考
    量施用毒品乃自戕一己之身體健康，並具有病患性人格之特
    質，其行為本身對社會所造成之危害並非直接、鉅大等一切
    情狀，量處如主文所示之刑，以資儆懲。
  (三)至扣案注射針筒1 支、夾鏈袋1 只、塑膠鏟子1 支，經送驗
    結果，認確殘留有第一級毒品海洛因，業如上述，而針筒、
    夾鏈袋、塑膠鏟子與其上殘留之毒品，衡情已難以分析剝離
    ，自應整體視為毒品，不問屬於犯人與否，均應依毒品危害
    防制條例第18條第1 項前段之規定，為沒收銷燬之諭知。
據上論斷，應依刑事訴訟法第273 條之1 第1 項、第284 條之1
、第299 條第1 項前段，毒品危害防制條例第10條第1 項、第18
條第1 項，刑法第11條、第47條第1 項，判決如主文。
本案經檢察官李怡增到庭執行職務。
中    華    民    國    99    年    12    月    28    日
                  刑事第十庭    法  官  王  琁
以上正本證明與原本無異。
如不服本判決應於收受本判決後10日內向本院提出上訴書狀，並
應敘述具體理由，如未敘述上訴理由者，應於上訴期間屆滿後20
日內補提理由書狀於本院（均須按他造當事人之人數附繕本）「
切勿逕送上級法院」。
中    華    民    國    99    年    12    月    28    日
                                書記官  王淑娟

司法院資訊處製作；財團法人民間司法改革基金會備份。
